最高法院民事裁定　　　　　　　九十六年度台抗字第一八四號
再 抗告 人 甲○○
訴訟代理人 張立業律師
上列再抗告人因與相對人乙○○○○○○等間聲請撤銷假扣押事
件，對於中華民國九十五年十二月二十九日台灣高等法院裁定（
九十五年度抗字第一八三八號），提起再抗告，本院裁定如下：
    主  文
再抗告駁回。
再抗告訴訟費用由再抗告人負擔。
    理  由
按對於抗告法院所為之裁定再為抗告，僅得以其適用法規顯有錯
誤為理由，並經原法院許可者為限。此項許可，以原裁定所涉及
之法律見解具有原則上重要性者為限。此觀民事訴訟法第四百八
十六條第四項、第五項之規定自明。如原法院認再抗告應行許可
，並添具意見書，逕將訴訟卷宗送交再抗告法院，再抗告法院審
查原法院所添具意見書，認再抗告不應准許，並不受該意見書所
載許可再抗告理由之拘束，而得逕以裁定駁回之。本件原法院以
：再抗告人聲請本件假扣押，係以：再抗告人、相對人李永同及
訴外人蔡春惠等三人，口頭約定合夥購買土地建廟，於七十六年
七月十九日決定以每甲新台幣（下同）一百五十四萬元之價格，
購買坐落台北縣汐止鎮○○○段六三一地號等二十一筆土地共計
六甲，總計需款七百七十萬元。因相對人李永同、訴外人蔡春惠
均無資力，遂由再抗告人籌款七百萬元（另尾款七十萬元因買賣
價金降低而未給付），嗣買賣成交，實際價金為五百三十七萬一
千六百元，購得之土地移轉登記於相對人李永同及其子即相對人
李明霖、另一當事人李明傳之名下。詎相對人李永同萌生為自己
及第三人不法利益之意圖，其子即相對人李明霖及另一當事人李
明傳均基於幫助之犯意，一致否認有合夥關係，相對人李永同不
返還購地餘款一百六十二萬八千四百元，且拒不將所購得之土地
依合夥關係移轉與再抗告人，侵占入己（訴外人蔡春惠已將合夥
之利益轉讓與再抗告人）。頃聞相對人李永同、李明霖及另一當
事人李明傳有變賣土地逃匿之消息，恐日後有不能強制執行之虞
為由，爰本於侵權行為或不當利之法則，聲請假扣押云云。惟再
抗告人其後依侵權行為及不當得利之法律關係，提起本案訴訟，
業經台灣士林地方法院（下稱士林地院）以八十九年度重訴字第
二九五號判決駁回再抗告人之訴；再抗告人提起第二審上訴，並
於第二審中為訴之追加，即依合夥關係備位聲明請求：1.相對人
李永同應將一百六十二萬八千四百元及法定遲延利息，移轉為再
抗告人、相對人李永同及訴外人蔡春惠三人公同共有。2.另一當
事人李明傳應將一千零三十萬六千四百元及法定遲延利息，移轉
為再抗告人、相對人李永同、訴外人蔡春惠公同共有。3.相對人
李永同應將該判決附表一所示之土地移轉登記為再抗告人、相對
人李永同、訴外人蔡春惠三人公同共有。4.相對人李明霖應將該
判決附表二所示之土地移轉登記為再抗告人、相對人李永同、訴
外人蔡春惠三人公同共有，仍經台灣高等法院九十二年度重上字
第五號判決駁回上訴及其追加之訴。再抗告人再提起第三審上訴
，經最高法院以九十四年度台上字第二三七七號判決，將第二審
有關駁回抗告人追加（備位）之訴部分發回更審，其餘上訴（先
位之訴）駁回等情，有上開第一、二、三審判決書在卷足憑。依
上所陳，可知：再抗告人於假扣押聲請時載明兩造間本案訴訟，
係本於侵權行為及不當得利之法律關係而為請求，細繹確定民事
判決係以：相對人李永同受三人合夥委任購地，應將餘款一百六
十二萬八千四百元返還三人合夥，並應將所購得土地登記為公同
共有，受害者為三人合夥，而非再抗告人個人，則再抗告人自不
得依侵權行為或不當得利之法律關係，請求相對人李永同返還購
屋餘款、另一當事人李明傳返還出售土地利得、相對人李永同及
李明霖將土地移轉登記與己為由，而將再抗告人所為之先位聲明
駁回確定等情，是再抗告人於假扣押聲請狀中主張「本於侵權行
為或不當得利之法律關係」之債權請求，已經本案判決遭駁回確
定。至於再抗告人於第二審所為之備位聲明，雖經最高法院發回
更審，因該聲明係本於合夥之法律關係，與再抗告人聲請假扣押
之原因並非同一，即非屬其為本件假扣押而提起之本案訴訟，故
再抗告人以：兩造間有關假扣押之本案訴訟尚未確定之辯解，尚
非可採。綜上所述，就再抗告人聲請假扣押予以保全之債權部分
，其後再抗告人提起本案訴訟，業據法院判決駁回再抗告人之請
求確定在案，則相對人聲請就士林地院所為之八十八年度裁全字
第八八四號假扣押裁定有關相對人部分予以撤銷，核與民事訴訟
法第五百三十條第一項規定相符，為有理由，應予准許云云，核
無適用法規顯有錯誤之情事。再抗告意旨，猶稱其追加之訴（備
位聲明）仍係本於侵權行為及不當得利之法律關係而為請求，然
見其上訴理由狀已明白記載備位聲明係本於「合夥關係」請求（
見卷附原第二審上訴理由狀），原法院駁回其抗告，並無不當。
是依原法院所添具意見書觀之，原裁定未有適用法規顯有錯誤之
情事，其再抗告不應許可，自應予以駁回。
據上論結，本件再抗告為不合法。依民事訴訟法第四百九十五條
之一第二項、第四百八十一條、第四百四十四條第一項、第九十
五條、第七十八條，裁定如主文。
中　　華　　民　　國　九十六　年　　三　　月　二十二　日
                      最高法院民事第八庭
                          審判長法官  朱　建　男
                                法官  顏　南　全
                                法官  許　澍　林
                                法官  鄭　傑　夫
                                法官  蘇　清　恭
      本件正本證明與原本無異
                                      書  記  官
中　　華　　民　　國　九十六　年　　四　　月　　三　　日
                                                      Ｅ
